【裁判字號】    96,簡上,1075
【裁判日期】    970227
【裁判案由】    竊盜
【裁判全文】
臺灣高雄地方法院刑事判決            96年度簡上字第1075號
上  訴  人
即  被  告  丙○○
                      樓
上列被告因竊盜案件，不服本院高雄簡易庭96年11月2 日96年度
簡字第5716號簡易判決（聲請簡易判決處刑案號：臺灣高雄地方
法院檢察署96年度偵字第21464 號）提起上訴，本院管轄之第二
審合議庭認不得以簡易判決處刑，改依通常程序審理，自為第一
審判決如下：
    主  文
原判決撤銷。
丙○○無罪。
    理  由
一、原聲請簡易判決處刑意旨略以：被告丙○○意圖為自己不法
    之所有，基於竊盜之犯意，於民國96年7 月23日下午11時50
    分許，在高雄市三民區鼎金里鼎金二橫巷17號前，竊取乙○○所有車牌號碼GYC-548 號重型機車1 部。得手後藏置在高
    雄市○○○路10巷15號旁。嗣為警於96年7 月24日凌晨1 時
    許，在上址查獲，因認被告涉犯刑法第320 條第1 項之竊盜
    罪嫌。
二、按犯罪事實應依證據認定之，無證據不得認定犯罪事實；不
    能證明被告犯罪者，應諭知無罪之判決，刑事訴訟法第154
    條第2 項、第301 條第1 項分別定有明文。次按認定不利於
    被告之證據須依積極證據，苟積極證據不足為不利於被告事
    實之認定，即應為有利被告之認定，更不必有何有利之證據
    ；又犯罪事實之認定，應憑證據，如無相當之證據，或證據
    不足以證明，自不得以推測或擬制之方法，以為裁判之基礎
    。再者，依刑事訴訟法第161 條第1 項規定，檢察官對於起
    訴之犯罪事實，仍應負提出證據及說服之實質舉證責任，尚
    其所提出之證據，不足為被告有罪之積極證明，或其指出證
    明之方法，無從說服法院以形成被告有罪之心證，基於無罪
    推定之原則，自應為被告無罪判決之諭知（最高法院30年上
    字第816 號、40年台上字第86號、92年台上字第128 號判例
    可資參照）。復按刑法上之竊盜罪，須意圖為自己或第三人
    不法之所有，而取他人所有物，為其成立要件（最高法院23
    年上字第1892號判例足資參照）。
三、證據能力之判斷：
    按被告以外之人於審判外之陳述，雖不符刑事訴訟法第159
    條之1 至第159 條之4 之規定，而經當事人於審判程序同意
    作為證據，法院審酌該言詞陳述或書面陳述作成時之情況，
    認為適當者，亦得為證據，刑事訴訟法第159 條之5 第1 項
    定有明文。本件檢察官、被告於本院審判程序時，對於本判
    決所引用審判外之言詞或書面陳述，均明示同意有證據能力
    ，本院認該具有傳聞證據性質之證據，並非違法取得，以之
    作為證據係屬適當，認俱得為證據，合先敘明。
四、聲請簡易判決處刑意旨認被告丙○○涉有竊盜犯行，無非係
    以被告於偵查中供述於上揭時、地，未經被害人乙○○同意
    ，擅自將上開重型機車牽走等語，以及被害人徐指晶之指述
    、卷附之贓物認領保管單、照片6 張等為其論據。
五、訊據上訴人即被告丙○○固坦承有於上揭時、地，移動上開
    重型機車等情，惟堅詞否認有何竊盜犯行，辯稱：當天原本
    是去找前女友甲○○談手機事情，但她不出來，其現任男友
    出來打伊，伊就跑，因甲○○之前曾經騎該機車來伊，伊以
    為該車為甲○○所有，為與甲○○直接談手機事，認為甲○○會用到車，才把車移動到其男友住處後面的巷子，並在該
    處等她，並沒有竊盜之意思等語。經查：
  (一)、被告於96年7 月23日晚上11時許，自高雄三民區鼎金里鼎
      金二橫巷17號前，將乙○○所有車牌號碼GYC –548 號之
      重機車牽至高雄市○○區○○里○○○路10巷15號旁停放
      等情，業據被告所自承，核與被害人乙○○所述該車為伊
      所有，原放在鼎金二橫巷17號前，之後在天祥一路10巷15
      號旁找到一節大致相符，並有現場照片6 張在卷可稽。上
      揭事實，堪以認定。
  (二)、被告辯稱：以為該車為甲○○所有，因無法直接與甲○○
      談手機事，才移動機車，並無不法所有之意圖等語，從而
      ，是本件所應審究者，厥為被告主觀上有無竊盜之犯意。
      證人甲○○於本院審理時具結證稱：被告之前曾申辦1 行
      動電話門號給伊使用，積欠電話費8 千多元，一直未處理
      ，案發當時，伊在乙○○住處，被告當時是去找伊談事情
      ，但伊沒有下來等語，核與上開被告之供述大致相符，足
      認被告案發當時至乙○○住處，係找甲○○談論有關電話
      費之處理甚明。而甲○○確曾騎乘乙○○所有之上開機車
      去找被告一節，亦據證人甲○○證述綦詳，與被告供述情
      節互核一致，則被告辯稱：以為該車為甲○○在使用，移
      動該車之目的係為能見到甲○○一節，即非全然無據。次
      依卷附之現場照片6 張及被告供述、被害人乙○○之指述
      、證人甲○○之證述綜合觀之，被告於96年7 月23日晚上
      11 時 許將上開重機車自乙○○住處前，移至天祥一路10
      巷15號旁，乙○○於同日晚上11時55分許發現該車遭移置
      而報警，警方於翌（24）日凌晨0 時許至被告位於鼎金二
      巷6 之1 號2 樓住處找被告後，並於24日凌晨1 時許，在
      天祥一路10巷15號旁查獲上開重機車，該查獲地點係在乙○○住處後方之巷子內，而該巷子為一般民眾可得自行出
      入之場所，衡諸常情，果若被告確係出於竊盜故意而將該
      機車移走，何以未移至其住處抑或更為隱匿之處所藏匿，
      反將之停放於乙○○住處附近之巷內？其所為顯與一般行
      竊者之行為迥異，其辯稱非出於竊盜故意而移動上開機車
      一節，即非無足採。又被告與被害人分別為證人甲○○之
      前後任男友，而被告與甲○○分手後，不時以各種事由找
      甲○○，案發當時，甲○○確實在乙○○住處內並未出面
      ，係由乙○○與被告談等情，復經證人甲○○證述綦詳，
      則被告辯稱欲藉由移動甲○○使用之機車，與甲○○有所
      見面、接觸之機會，尚非虛妄。復參以被告既已與甲○○
      分手，卻不時以各種事由找甲○○，乙○○本於維護其女
      友之立場，出面阻止被告與甲○○見面，而與被告發生爭
      執，亦屬人之常情，從而，可認係因受乙○○阻撓，無法
      與證人甲○○見面談論2 人間之債務問題，欲藉由移置上
      開機車，令甲○○出面與之談判，始將上開機車移至乙○○住處後方之巷子內甚明。況且，被告於將上開機車移至
      天祥一路10巷15號旁後，並未立即離開現場，反而於現場
      停留等候甲○○，亦據被告供述在卷，而被告離去現場時
      ，亦未連同該機車一併牽離。衡諸常情，行竊之人於竊盜
      得手後，為免遭人發現其不法行徑，莫不迅速離開現場，
      何以被告竟仍滯留現場而未迅速離去，甚且之後更將車停
      放被害人住處後方而離去？益徵被告主觀上並無竊盜之犯
      意。是被告上開置辯，堪以採信。
  (三)、檢察官雖以被告於偵查中業經自白竊取上開機車一節，而
      認其涉犯本件竊盜犯行。然查，被告之陳述是否自白犯罪
      ，不能僅就單一文句之記載而認定，必須綜觀其前、後陳
      述之意旨判斷之，被告於96年8 月16日偵查中，檢察官詢
      以：「有無在96年7 月23日偷上開車子？」，陳稱：「我
      是牽走」等語，又詢以：「未經所有人同意，就牽走，是
      否是竊盜？」，復答以：「是」，惟自其後所陳：「因為
      要跟他女朋友要欠我的錢，告訴人不讓我跟她談，還打我
      ，我就偷走他的車」，及其於96年7 月24日偵查中供述：
      「（如何得來）我沒有啟動該車，我只是用牽的，我把車
      牽到他家後面，因為他打我，我要讓他緊張」等語觀之，
      可知被告僅係對於徒手牽走上開機車之事實坦承，並非對
      於竊盜犯行所為之自白。參以，被告主觀上並無竊盜之犯
      意，業如前述。從而，尚難僅據被告自承牽走上開機車之
      事實，即逕認被告觸犯竊盜罪。
  (四)、綜上所述，被告主觀上認前開重機車為甲○○所使用，為
      與甲○○見面解決2 人間之債務糾紛，而牽移該重機車，
      然並無積極事證足認被告在當時已有竊盜之犯意，自難因
      告訴人片面之指訴，即推認被告於牽移前揭重機車之初即
      有不法所有之意圖。本件並無積極證據足資證明被告有何
      竊盜犯行，被告犯罪自屬不能證明，檢察官所舉之各項證
      據，既無從說明法院形成被告有罪之心證，揆諸前開說明
      ，自應為被告無罪之判決。原審未予詳查，遽對被告論罪
      科刑，尚有未合，被告上訴指摘原判決不當，為有理由，
      自應撤銷原判決，另為被告無罪之諭知。
六、末按法院得為簡易判決處刑者，以所科之刑係宣告緩刑、得
    易科罰金之有期徒刑及拘役或罰金為限；於檢察官聲請以簡
    易判決處刑之案件，經法院認應為無罪判決之諭知者，應適
    用通常程序審判對，刑事訴訟法第449 條第3 項、第451 條
    之1 第4 項但書第3 款、第452 條分別規定甚明。又地方法
    院合議庭認應為無罪之諭知者，依同法第455 條之1 第3 項
    準用第369 條第2 項之規定意旨，應由該地方法院合議庭撤
    銷簡易庭之判決，改依第一審通常程序審判。其所為判決，
    應屬於「第一審判決」，檢察官仍得依通常上訴程序上訴於
    管轄第二審之高等法院（最高法院91年台非字第21號判例可
    資參照）。本件被告既經本院認應為無罪之諭知，已不符合
    得為簡易判決處刑之情形，除撤銷原審判決外，並應逕行改
    依第一審通常程序判決之，檢察官如不服本判決，仍得於法
    定上訴期間內，向管轄之第二審法院提起上訴，附此敘明。
據上論斷，應依刑事訴訟法第452 條、第455 條之1 第1 項、第
3 項、第368 條、第369 條第2 項、第364 條、第301 條第1項
，判決如主文。
本案經檢察官吳美齡到庭執行職務。
中    華    民    國    97    年    2     月    27    日
                  刑事第五庭  審判長法  官  黃建榮
                                    法  官  李嘉益
                                    法  官  李殷君
以上正本證明與原本無異。
如不服本判決應於收受本判決後10日內向本院提出上訴書狀，並
應敘述具體理由，如未敘述上訴理由者，應於上訴期間屆滿後20
日內補提理由書狀於本院（均須按他造當事人之人數附繕本）「
切勿逕送上級法院」。
中    華    民    國    97    年    3    月      3    日
                                    書記官  陳昱良


司法院資訊處製作；財團法人民間司法改革基金會備份。
